臺灣彰化地方法院刑事判決　　　　　　　95年度交訴字第50號
公　訴　人　臺灣彰化地方法院檢察署檢察官
被　　　告　乙○○
選任辯護人　盧志科律師
上列被告因過失致死案件，經檢察官提起公訴（九十五年度偵字
第二0七一號），由本院裁定依簡式審判程序審理，判決如下：
    主    文
乙○○因過失致人於死，處有期徒刑伍月，如易科罰金，以佰
元折算壹日。緩刑貳年。
    犯罪事實
一、乙○○領有重型機車駕駛執照，於民國94年11月7日上午7時
    40分許，駕騎車號NOF-208號重型機車，沿彰化縣田尾鄉○
    ○村○○路由西往東方向行駛，途經三溪路與塗墩巷交岔路
    口，本應注意機車騎乘時，駕駛人應注意車前狀況，隨時採
    取必要之安全措施，及機車行駛至無號誌之交岔路口，左方
    車應暫停讓右方車先行，而依當時天候晴、有日間自然光線
    、柏油路面乾燥、無缺陷、無障礙物、視距良好等一切情狀
    ，並無不能注意之情事，乙○○竟疏於注意，於通過上開交
    岔路口時，未先暫停以留意車前狀況，並小心通過，適同一
    時、地，有張易聖駕駛車號G38-116號重型機車，沿塗墩巷
    由南往北方向行駛，亦本應注意車前狀況，隨時採取必要之
    安全措施，及汽車行駛至無號誌交岔路口，應隨時為停車之
    準備，並小心通過，而依當時情形，又無不能注意之情事，
    張易聖竟疏於注意，貿然快速通過上開交岔路口，致張易聖
    所駕騎之車號G38-116號重型機車前輪撞及乙○○所駕騎之
    車號NOF-208號重型機車右後側引擎部位，乙○○因此人車
    均衝入三溪路北側水溝內，其身體、腦部受有傷害；而張易
    聖之機車亦失控打滑倒地，並沿塗墩巷由南往北方向滑行，
    致其身體頭部外傷、顱內出血，經送彰化基督教醫院急救後
    ，因外傷性右側硬腦膜下出血及呼吸衰竭，延至94年11月9
    日6時39分仍不治死亡。
二、案經臺灣彰化地方法院檢察署檢察官據報相驗後自動檢舉並
    偵查起訴。
    理  由
一、本件被告乙○○於準備程序中，就上開犯罪事實為有罪之陳
    述，且所犯係死刑、無期徒刑、最輕本刑為3年以上有期徒
    刑以外之罪，經本院合議庭裁定由法官一人獨任進行簡式審
    判程序，先此敘明。
二、訊據被告乙○○對於右揭犯罪事實坦承不諱。且查：（一）
    被害人張易聖確因本件車禍死亡，業經臺灣彰化地方法院檢
    察署檢察官督同檢驗員相驗屬實，並製有勘驗筆錄、驗斷書
    及相驗屍體證明書各一份在卷可憑。（二）按車輛行駛時，
    駕駛人應注意車前狀況，隨時採取必要之安全措施，及汽車
    行駛至無號誌交岔路口，左方車應暫停讓右方車先行，道路
    交通安全規則第94條第3項、第102條第1項第2款分別定有明
    文。被告領有駕駛執照，應明瞭上開規定，且騎乘機車自亦
    應注意遵守上開規定，而依當時天候晴、有日間自然光線、
    柏油路面乾燥、無缺陷、無障礙物、視距良好等一切情狀，
    有道路交通事故現場圖、道路交通事故調查報告表一份在卷
    可考，被告並無不能注意之情事，竟疏未注意，未先暫停以
    留意車前狀況，並小心通過，致不慎與被害人張易聖騎乘之
    機車相撞，使被害人張易聖身體頭部外傷、顱內出血，經送
    彰化基督教醫院急救後，因外傷性右側硬腦膜下出血及呼吸
    衰竭，延至94年11月9日6時39分仍不治死亡，被告自應負過
    失責任（雖被害人張易聖亦冒然通過無交通號誌路口亦與有
    過失，惟此仍無解於被告前開過失責任之成立），且其過失
    行為與被害人之死亡間，具有相當因果關係。（三）此外，
    依車禍現場之散落物、地面刮痕、機車毀損情況及機車倒臥
    處等跡證綜合觀之，被告乙○○所駕騎之車號NOF- 208號重
    型機車掉落在三溪路北側水溝時，其車頭是朝東方向，而該
    機車右後側有被撞擊痕跡。另被害人張易聖所駕騎之車號
    G38-116號重型機車則是倒臥在塗墩巷北邊處，其車頭時朝
    北方向，且車頭嚴重毀損，此均有彰化縣警察局95年1月16
    日彰警鑑字第0950035010號之現場勘查報告附卷可稽。（四
    ）復經被害人張易聖之父甲○○指述甚詳。綜上，本件事證
    明確，被告之自白應與事實相符，其過失致死犯行，應堪認
    定。
三、查被告行為後，刑法及刑法施行法業於94年2月2日經總統以
    華總一義字第09400014901號令修正公佈，並於95年7月1日
    施行（下稱新刑法，修正前刑法下稱舊刑法），參酌最高法
    院95年5月23日刑事庭第8次會議有關新舊法適用原則之決議
    ，新刑法第二條第一項之規定，係規範行為後法律變更所生
    新舊法律比較適用之準據法，於新刑法施行後，應適用新刑
    法第二條第一項之規定，為「從舊從輕」之比較。又基於罪
    刑法定原則及法律不溯及既往原則，行為之處罰，以行為時
    之法律有明文規定者為限，必行為時與行為後之法律均有處
    罰之規定，始有新刑法第二條第一項之適用。另於比較時應
    就罪刑有關之共犯、未遂犯、想像競合犯、牽連犯、連續犯
    、結合犯，以及累犯加重、自首減輕暨其他法定加減原因（
    如身份加減）與加減比例等一切情形，本於統一性及整體性
    原則，綜其全部罪刑之結果而為比較。且從刑附屬於主刑，
    除法律有特別規定者外，依主刑所適用之法律。本案涉及法
    律變更之部分，經依如附表所示比較新舊刑法之理由及結果
    ，以舊刑法有利於被告，依新刑法第二條第一項前段規定，
    自應適用最有利於被告之舊刑法，先予敘明。
四、核被告所為，係犯刑法第二百七十六條第一項之普通過失致
    死罪。爰審酌被告並無前科之素行、過失之程度、因過失導
    致被害人張易聖因本件車禍事故死亡之無可彌補後果，惟被
    告已與被害人家屬達成和解、被告於審理中坦承犯行之態度
    等一切情狀，量處如主文所示之刑，並諭知易科罰金之折算
    標準，以示懲儆。末查，被告前未曾受有期徒刑以上刑之宣
    告，有臺灣彰化地方法院檢察署刑案資料查註紀錄表及臺灣
    高等法院被告全國前案紀錄表各一份在卷可憑，被告經此科
    刑教訓，當知警惕而無再犯之虞，本院認其所宣告之刑，以
    暫不執行為適當，爰併諭知緩刑二年，以勵自新（本件被告
    行為時雖在修正刑法施行之前，惟本院裁判時係在修正刑法
    施行之後，有關緩刑之宣告，應逕行適用修正後刑法第七十
    四條之規定，最高法院95年度第8次刑事庭會議決議七參照
    ）。
據上論斷，應依刑事訴訟法第二百七十三條之一第一項、第二百
九十九條第一項前段，刑法第二條第一項前段、第二百七十六條
第一項、（修正前）第四十一條第一項前段、第七十四條第一款
，罰金罰鍰提高標準條例第一條前段、（修正刪除前）第二條，
判決如主文。
本案經檢察官吳宗達到庭執行職務。
中    華     民     國    96    年    4     月    30   日
                    交通法庭        法  官  吳俊螢
以上正本證明與原本無異。
如不服本判決，應於判決送達後十日內向本院提出上訴狀 (須附
繕本 )。
告訴人或被害人對於判決如有不服具備理由請求檢察官上訴者，
其上訴期間之計算係以檢察官收受判決正本之日期為準。
中    華     民     國    96    年    4     月    30   日
                                    書記官  林怡吟
附錄論罪科刑法條：
刑法第二百七十六條第一項：
因過失致人於死者，處二年以下有期徒刑、拘役或二千元以下罰金。
【附表】：
┌──────┬─────────────┬─────────────┬───────┬────┐
│相關變更條文│行為時法（下稱舊法）之內容│裁判時法（下稱新法）之內容│比  較  理  由│備    註│
├──────┼─────────────┼─────────────┼───────┼────┤
│【罰金刑貨幣│依法律應處罰金、罰鍰者，就│中華民國94年1 月7 日法修正│刑法之貨幣單位│經按現行│
│單位之變更】│其原定數額得提高為2 倍至10│施行後，刑法分則編所定罰金│由「元（指銀元│法規所定│
│罰金罰鍰提高│倍（刑法乃係定明10倍）。第│之貨幣單位為新臺幣。94年1 │）」變更為「新│貨幣單位│
│標準條例第1 │1 條所定得提高倍數之規定，│月7 日刑法修正時，刑法分則│臺幣」，且刑法│折算新臺│
│條前段、第5 │於本條例修正後制定之法律，│編未修正之條文定有罰金者，│分則之罰金數額│幣條例第│
│條→刑法施行│不適用之；本條例修正前公佈│自94年1 月7 日刑法修正施行│，亦視該分則先│2 條之規│
│法第1 之1條 │之法律，於本條例修正後修正│後，就其所定數額提高為30倍│前曾修正與否，│定折算後│
│第1 項、第2 │其罰金罰鍰數額或法律經全部│。但72年6 月26日至94年1 月│而分別提高3 或│等值，是│
│項          │修正而其罰金罰鍰數額未予變│7 日新增或修正之條文，就其│30倍。        │以新法並│
│            │更者，亦同。              │所定數額提高為3 倍。      │              │未較有利│
│            │                          │                          │              │。      │
├──────┼─────────────┼─────────────┼───────┼────┤
│【罰金刑下限│罰金：（銀元）1 元以上。  │罰金：新臺幣1000元以上…。│罰金刑之下限，│舊法有利│
│之變更】刑法│                          │                          │由銀元10元（亦│        │
│第33條第5款 │                          │                          │經提高）即新臺│        │
│            │                          │                          │幣30元，提高為│        │
│            │                          │                          │新臺幣1000元  │        │
├──────┼─────────────┼─────────────┼───────┼────┤
│易科罰金折算│【修正前刑法第41條第1 項前│【刑法第41條第1 項前段】  │              │        │
│標準變更    │段、修正前罰金罰鍰提高標準│                          │              │        │
│            │條例第2 條】              │                          │              │        │
│            │                          │                          │              │        │
│            │犯最重本刑為5 年以下有期徒│犯最重本刑為5 年以下有期徒│易科罰金折算標│舊法有利│
│            │刑以下之刑之罪，而受6 個月│刑以下之刑之罪，而受6 個月│準由銀元300 元│        │
│            │以下有期徒刑或拘役之宣告…│以下有期徒刑或拘役之宣告者│即新臺幣900 元│        │
│            │得以（銀元）1 元以上（銀元│，得以新臺幣1,000 元、2,00│，提高為以新臺│        │
│            │）3 元以下折算1 日，易科罰│0 元或3,000 元折算1 日，易│幣1,000 元、2,│        │
│            │金。依刑法第41條易科罰金…│科罰金。                  │000 元或3,000 │        │
│            │就其原定數額提高為100 倍折│                          │元折算1日。   │        │
│            │算1 日；法律所定罰金數額未│                          │              │        │
│            │依本條例提高倍數，或其處罰│                          │              │        │
│            │法條無罰金刑之規定者，亦同│                          │              │        │
│            │。                        │                          │              │        │
╠═══╤══╧═════════════╧═════════════╧═══════╧════╡
║整體比│以舊法較有利於被告                                                                    │
║較結果│                                                                                      │
╰═══╧═══════════════════════════════════════════╛
